臺灣高雄地方法院刑事判決　　　　　　　　　　　　　九十三年度易字第九一○號
　　公　訴　人　臺灣高雄地方法院檢察署檢察官
　　被　　　告　己○○
右列被告因竊盜案件，經檢察官提起公訴（九十三年度偵字第五九三八號），本院判
決如左：
    主  文
己○○無罪。
    理  由
一、公訴意旨略以：己○○與庚○○、戊○○、甲○○共同基於意圖為自己不法所有
    之概括犯意聯絡，先於民國九十三年三月九日中午十二時許，在高雄市○○區○○路竊取乙○○所有（登記名義人為向億企業社），車牌號碼為ＸＡ─八七七五
    號自用小貨車，得手後，復於同年月十六日上午，共同駕駛前開車牌號碼為ＸＡ
    ─八七七五號之自用小貨車至高雄縣田寮鄉○○村○○路七十二之十五號丙○○
    所承租之雕刻工廠內，徒手竊取工程用金屬過濾桶一個及鐵條八十條，得手後放
    置於前開自用小貨車上，嗣為警於同日上午九時五十分許，在上址當場查獲。因
    認被告涉有刑法第三百二十條第一項之普通竊盜罪嫌及第三百二十一條第一項第
    四款之加重竊盜罪嫌等語。
二、本件公訴意旨認被告己○○涉犯普通竊盜罪嫌及加重竊盜罪嫌，關於竊取車牌號
    碼為ＸＡ─八七七五號自用小貨車之部分，無非以被害人即該自用小貨車之車主
    乙○○之證述，車輛竊盜資料個別查詢報表、車輛尋獲電腦輸入單、贓物認領保
    管收據各一紙；關於竊取工廠金屬過濾桶及鐵條等物部分，則以證人即前開雕刻
    工廠負責人丙○○、警員徐釧賢之證述，現場照片七幀、贓物認領保管收據一紙
    等，為其論罪依據。訊之被告則堅決否認上開犯行，辯稱：係甲○○僱用伊、戊○○到雕刻工廠撿拾廢鐵，伊與戊○○到現場時，即見到前開自用小貨車上已有
    放置金屬過濾桶、鐵條等物，伊並不知道前開自用小貨車如何而來，後來甲○○
    離開表示要先去買飲料，伊在現場等待，尚未開始撿拾，旋為警查獲，伊並無竊
    取前開小貨車、亦未竊取金屬過濾桶、鐵條等物等語。
三、按犯罪事實應依證據認定之，無證據不得認定犯罪事實；又不能證明被告犯罪者
    ，應諭知無罪之判決，刑事訴訟法第一百五十四條第二項、第三百零一條第一項
    分別定有明文。又事實之認定，應憑證據，如未能發現相當證據，或證據不足以
    證明，自不能以推測或擬制之方法，為裁判基礎；且認定不利於被告之事實須依
    積極證據，苟積極證據不足為不利於被告事實之認定時，即應為有利於被告之認
    定，不必有何有利之證據；另認定犯罪事實所憑之證據，雖不以直接證據為限，
    間接證據亦包括在內，然而無論直接證據或間接證據，其為訴訟上之證明，須於
    通常一般之人均不致有所懷疑，而得確信其為真實之程度者，始得據為有罪之認
    定，倘其證明尚未達到此一程度，而有合理之懷疑存在而無從使事實審法院得有
    罪之確信時，即應由法院為諭知被告無罪之判決（最高法院四十年台上字第八六
    號、三十年台上字第八一六號、七十六年台上字第四九八六號分別著有判例可資
    參照）。又以情況證據（即間接證據）斷罪時，尤須基於該證據在直接關係上所
    可證明之他項情況事實，本乎推理作用足以確證被告有罪，方為合法，不得徒憑
    主觀上之推想，將一般經驗上有利被告之其他合理情況逕予排除（最高法院三十
    二年上字第六十七號判例參照）。再按共犯之成立，除共同實施犯罪行為者外，
    其就他人之行為負共犯之責者，以有意思聯絡為要件，若事前並未合謀，實施犯
    罪行為之際，又係出於行為者獨立之意思，即不負共犯之責。復按共同實施犯罪
    行為為共同正犯構成要件之一。所謂共同實施，雖不以參與全部犯罪行為為限，
    要必分擔實施一部分，始得為共同正犯。末按刑法分則或刑法特別法中規定之結
    夥二人或三人以上之犯罪，應以在場共同實施或在場參與分擔實施犯罪之人為限
    ，不包括同謀共同正犯在內（最高法院十九年上字第六九四號、四十六年台上字
    第一三○四號、七十六年台上字第七二一○號判例意旨參照）。
四、經查：
（一）關於竊盜車牌號碼ＸＡ─八七七五號自用小貨車部分：
１、被告於警詢、偵查及本院審理中始終否認其有何竊取車牌號碼ＸＡ─八七七五號
    自用小貨車犯行，而該自用小貨車確係證人乙○○所有，而於九十三年三月九日
    中午十二時許，在高雄市○○區○○路遭竊之事實，已據被害人乙○○於警詢中
    指述明確，並有車輛竊盜、車牌失竊資料個別查詢報表—查詢車輛認可資料、高
    雄縣政府警察局車輛尋獲電腦輸入單及贓物認領保管收據各一紙在卷可按，足見
    上開機車確係於被害人乙○○指訴之時間及地點失竊之事實，固堪信為真實。
２、然被告係於九十三年三月十六日上午九時五十分許，在高雄縣田寮鄉○○路七十
    二之十五號丙○○承租之雕刻工廠內，為警查獲與庚○○、戊○○站立於前開自
    用小貨車旁之事實，已據被告於警詢、偵查及本院審理時供認不諱，並經證人即
    查獲員警徐釧賢、溫信明分別於偵查及本院審理中證述屬實，則查獲之時間距離
    該自用小貨車實際失竊時間已間隔六日，而失竊地點與查獲地點亦炯異，況查獲
    當時尚有庚○○、戊○○在場，自難僅因該自用小貨車係被告在場時為警查獲，
    遽認被害人乙○○失竊之該自用小貨車為被告所竊取。
３、又被告自警詢起始終否認該車為其所竊，已如前述，並一再供稱伊係受僱於甲○○，甫與戊○○到場時，即為警查獲，當時該自用小貨車即在現場等語；而證人
    即一同查獲之庚○○於本院九十三年易字第一一七一號案件審理中亦自承：「（
    問：是否在九十三年三月九日與己○○、戊○○、甲○○共同行竊乙○○的自用
    小貨車？）我以一把自備的錀匙插入該車鑰匙孔竊取的，這是我一人所為」、「
    有，我自己以我的鑰匙撬開」等語（見該案件本院九十三年簡字第二二一四號卷
    第一一三頁、一三五頁），於本院審理中亦證稱：「這是我自己一個人去偷的」
    、「（問：己○○有無跟你一起去偷這台小貨車？）沒有」等語，則該自用小貨
    車既係庚○○所竊取，故被告抗辯其到現場時，該自用小貨車即已在場，其並不
    知情等語，尚非不可採，自不得以被告當時在場，而推認被告與庚○○、戊○○
    、甲○○共同竊取上開自用小貨車。
４、再者，本件被害人乙○○之指訴、車輛竊盜車牌失竊資料個別查詢報告表、車輛
    尋獲電腦輸入單及贓物認領保管收據各一紙，均僅得證明被害人乙○○失竊該車
    。而被告僅與該失竊車輛在同一處所被查獲，尚難本此間接證據推認被告即有行
    竊之事實。又縱認被告前開抗辯不可採信，但本件既乏積極證據存在，而得證明
    被告確有行竊之事實，即應為有利於被告之認定，是依前揭法條規定及判例意旨
    ，關於前開竊盜自用小貨車部分，自應為被告無罪之諭知。
（二）關於竊盜工程用金屬過濾桶及鐵條部分：
１、證人即被害人丙○○所有之工程用金屬過濾桶及鐵條等物，原置放於高雄縣田寮
    鄉○○村○○路七十二之十五號雕刻工廠內，惟於九十三年三月十六日上午，遭
    人竊取得手置於前開車牌號碼為ＸＡ─八七七五號自用小貨車上之事實，除為警
    當場查獲外，且有證人丙○○、警員徐釧賢、溫信明之證述，現場照片七幀、贓
    物認領保管收據一紙在卷可稽，固堪信為真實。
２、然查被告於警詢、偵查及本院審理中均堅稱係甲○○僱用伊撿拾廢鐵，伊不知道
    要偷竊等語，其於警詢中供稱：「是我朋友邀我去的」、「我朋友叫甲○○」、
    「（你朋友甲○○叫你去現場做何事情？）搬運鐵材」、「庚○○、戊○○，也
    是朋友甲○○叫他們去現場搬運鐵材」、「是甲○○僱用我和庚○○及戊○○來
    搬運鐵材的，並言明以每公斤二塊錢請我們」等語，於偵查中供述：「…戊○○
    問我要不要賺外快，我問他要做什麼，戊○○就說甲○○告訴他他有買了一個火
    燒過的工廠，裡面有廢鐵…」、「（問：是否前一天戊○○跟甲○○就跟你們約
    好要去搬鐵？）沒有這樣跟我約」等語（見偵卷第七十四頁），於本院審理中則
    供稱：「（問：你到現場有無先問那是什麼人的地方？）沒有。我本來認為那是
    有人承包下來，且那邊看起來發生火燒過，都坍塌下來，所以我沒有懷疑」、「
    （問：是否甲○○委請你們去撿拾的？）是的」、「（你有沒有跟甲○○確認那
    個地方是否可以撿拾？）沒有」等語，其前後關於受僱於甲○○之供述情節一致
    ；且與證人庚○○最初於警詢中所稱：「他（指甲○○）跟我們說要請我們去搬
    鐵材，他還說該失竊地點的鐵材是無人使用」、「他（指甲○○）說是要拿去賣
    的。請我們搬運的鐵材論斤算，每公斤二元」等語、及嗣於本院審理中結證：「
    （十五日你是否跟戊○○、己○○約好到現場去偷竊東西？）我是跟他們說是甲○○要以一斤四元僱用他們」、「（問：你在警詢為何說，搬鐵一斤要二元？）
    我們僱請他們（指被告及戊○○）四元，我們賺二元，所以一公斤是可以賣六元
    」等語、暨證人戊○○於本院審理中證稱：「（問：為何庚○○到燕巢廟載你們
    ？）是因為當天庚○○打電話告訴我們說有人要請我們工作」、「（問：庚○○
    有無說何人要請你們工作？）他（指庚○○）在電話中沒有講，但是到現場時那
    個人（庚○○說是甲○○）說，要請我們撿鐵，每公斤四塊，然後他就被一台白
    色的轎車載去買涼的」等語大致相符，故被告抗辯僅係受僱於甲○○撿拾廢鐵，
    並未事先約好時間、地點一節，尚非不可採信。至於證人庚○○就自己參與本件
    竊盜部分，雖先否認竊盜犯行，惟於另案即本院九十三年易字第一一七一號竊盜
    案件中，已坦承本次竊盜犯行，其先於調查中稱本次係伊一人所為，不是甲○○
    僱伊去搬運的，甲○○去現場看看而已，並沒有參與，而被告及戊○○係因伊一
    人搬不動，叫他們去幫忙搬的等語（見該案本院卷九十三年簡字第二二一四號第
    一一三、一一四頁），後又改稱：第一次九十三年三月十四日甲○○帶伊先去看
    ，第二次於九十三年三月十六日上午甲○○與我將鐵條搬到車上，被告及戊○○
    後來才到，三月十五日有帶他們（即被告及戊○○）去查看，約定九十三年三月
    十六日上午到現場等候一起去偷等語（見同卷第一三六頁）；而於本院審理中詰
    問時初稱：「（問：你們要去現場之前是否有先行到現場去看過？）是我和甲○○在前一天有先過去」、「（問：己○○與戊○○之前有無與你們一起去現場看
    過？）沒有」、「（問：你今日所言與你在另案九十三年簡字第二二一四號案件
    所述不同，有何意見？）我以前說的不對，是十六日當天甲○○叫我打電話給他
    們兩人，叫他們過來的」等語、後經提示另案九十三年簡字第二二一四號案件之
    審理筆錄時又改稱：「十五日是甲○○跟我約好，叫我十六日帶他們兩人過去」
    、「（十五日你有無跟他們兩人約好當天要在那裡見面？）有，但是他們沒有去
    現場，所以十六日甲○○又叫我打電話給他們」、「我叫他們在燕巢廟那裡等，
    我過去載他們」等語，再經告以戊○○當庭否認曾經事先去過現場或約好案發當
    天到現場之證詞後又改稱：「我應該沒有帶他去現場看，我做了太多件，我也記
    不清楚」、「應該也沒有約好，我也記不太清楚」等語，其供詞前後反覆，雖顯
    有避重就輕之嫌，惟其僅有一次陳述有事先與被告及證人戊○○約好情節，且均
    為被告、證人戊○○及庚○○自己嗣後翻異前詞所否認，故尚難僅以證人庚○○
    唯一一次證述有事先與被告及證人戊○○約好去偷竊之證詞，即遽為被告不利之
    事實認定，自難認被告與證人甲○○、庚○○及戊○○間，就此次竊盜犯行，有
    事先同謀之共同犯意聯絡甚明。
３、又被告於警詢、偵查及本院審理中均一致堅稱伊剛到現場，工程用金屬過濾桶及
    鐵條等物已經在該自用小貨車上，甲○○則離開去買飲料，伊還沒搬東西，警察
    就來了等語，其於警詢中供稱：「（問：警方在高雄縣田寮鄉○○村○○路七二
    之十五號現場有搬運上ＸＡ─八七七五號自小客車的工程用鐵條和工程用過濾桶
    等是何人所為？）因為我們到現場時右述鐵材已搬上車了」、「（ＸＡ─八七七
    五號自小客車上的鐵材是何人搬上車的？）我們來的時候就在車上了」等語、及
    於本院審理中供述：「當時（指到現場看到甲○○時）甲○○過來跟我們講話，
    他說他要先出去一下，等他回來再做」等語，核與證人即一同為警查獲之戊○○
    於警詢所稱：「…甲○○帶我們三人到竊取鐵材的地點之後，一批的鐵材便已放
    在ＸＡ─八七七五號車上了，那時我們三人到達現場時，之後，甲○○他就離去
    ，便說他要去買飲料，不久後警方就到達現場了」等語、及於本院審理中證述：
    「（問：你去到現場時有幾個人在那邊？）只有甲○○在那裡」、「（問：甲○○當時在那裡做什麼？）他在那邊撿廢鐵」、「（你去現場遇到甲○○時，他如
    何跟你們講？）他叫我們幫他撿廢鐵，一斤四塊錢，他問我們是否口渴，他要幫
    我們買涼的…」、「我們站在現場，他（指甲○○）離開現場一下警察就來了，
    他約離開二十秒警察就來了」等語、暨證人庚○○於本院審理中證稱：「（問：
    你們到現場多久，己○○才到現場？）約一個鐘頭，我才去載他們」、「（問：
    你跟甲○○先到，你們先做什麼？）我們先搬鐵仔」、「（問：你們為何不等他
    們來再一起搬？）我說不用等他們」、「（問：你帶己○○跟戊○○到現場時，
    甲○○在做什麼？）他一個人在搬，後來他叫我們休息一下他要去買飲料」、「
    （問：你帶己○○、戊○○到現場，他們在做什麼？）他們（指被告及戊○○）
    有在搬東西，但是還沒有搬到鐵仔，警察就來了」等語、證人徐釧賢於偵查中證
    述：「（當初他們是否有說車上的東西是誰搬的？）己○○說不是他搬的」等語
    ，及證人溫信明於本院審理中證稱：「我們到現場時，看到他們三人站在那裡」
    、「（問：你們看到他們三人時，他們三人在做什麼？）他們有左顧右盼、有發
    呆的，還有一個人看著地上在找東西，他們三個人都沒有動手去搬東西」等語相
    符，足見金屬過濾桶及鐵材等物，確係甲○○與證人庚○○搬上前開自用小貨車
    ，而查獲時被告、證人庚○○、戊○○並無搬動鐵材等物置放於上開自小貨車，
    三人確實係在場等待離開去購買飲料之甲○○回來無訛。至於證人庚○○於查獲
    之初因否認犯行，而於警詢及偵查中均辯稱係甲○○一人所為，伊與被告、戊○○係嗣後到場云云（見本案警卷第六頁、偵卷第三頁），後於另案即本院九十三
    年易字第一一七一號竊盜案件審理中因坦承犯行，始承認伊有搬運金屬過濾桶及
    鐵材等物置於上開自小貨車之情形，其間雖一度為迴護甲○○而供稱均係伊一人
    所為（見該案九十三年簡字第二二一四號卷第一一三至一一五頁），隨後又改稱
    係伊與甲○○共同搬運前開鐵材等物（見該案九十三年易字第一一七一號卷第二
    十六頁），而有前後不一之情形，惟關於被告未搬運金屬過濾器及鐵材等物部分
    則前後供述均屬一致，故此部分證詞自屬可採，而本院九十三年易字第一一七一
    號刑事判決亦同此認定。至於被告雙手為何黑黑一節，依證人溫信明於本院證稱
    ：「我當時看到的情形他們的確沒有在搬東西，我比較注意靠近工廠旁邊小房間
    那個人，那個人當時是在低頭在地上找東西」、「那個人有彎腰動手去翻動那些
    廢棄物」等語，並當場繪製三人站立之相關位置圖，再對照證人庚○○於本院證
    述：「（問：警察來時，己○○、戊○○站在何處？）己○○站在隔壁一間鐵屋
    外面，我跟戊○○站在工廠外面的小貨車旁邊」、「我站在車尾、戊○○站在車
    頭，己○○是站在另外一個小房間內」、「他（指被告）在工廠外面不知道在撿
    什麼」等語，足見警察查獲當時，被告係唯一彎身翻動東西之人，而被告於檢察
    官詢問為何手黑黑時則供稱：「我不知道，因為那裡曾經發生過火災，我不知道
    我曾經摸到那裡，且我在派出所時手也沒有黑」等語，而證人溫信明復證述：「
    那個人（係指被告，如前所述）有彎腰動手去翻動那些廢棄物」、「（問：當時
    己○○、戊○○手有沒有黑黑的？）有，但是他們本身穿著就很邋塌、髒兮兮的
    」等語，及證人庚○○於本院證述：「他們（指被告及戊○○）有在搬東西，但
    是還沒有搬到鐵仔，警察就來了，他們好像在搬石頭…」、「（問：為什麼他們
    兩人（指被告及戊○○）手黑黑的？）我不曉得他們搬什麼，我沒有注意看」、
    「（問：己○○站的房間內，有何物摸了手會黑黑的？）他在工廠外面不知道在
    撿什麼」、「（問：己○○跟戊○○到現場，是何人叫他們撿東西？還是他們主
    動撿東西？）戊○○沒有撿東西，他只有看及摸車上的鐵仔。己○○自己不曉得
    在撿什麼，並沒有人叫己○○去撿東西，但是後來己○○的手是黑黑的」等語，
    則被告雙手黑黑究係因為翻動廢棄物，抑或因為搬動石頭，或係雙手本來就不乾
    淨，並非無疑，自難僅憑被告雙手黑黑，即逕為對被告不利之認定，而推論被告
    有搬運鐵材等物之犯行。而且，依證人溫信明證述被告當時確實有彎腰翻動廢棄
    物，惟被告既受僱於甲○○，且在場等待甲○○返回，如前所述，則其翻動旁邊
    之廢棄物亦應屬無意識之舉動，尚難因此認已有著手於竊盜之行為。綜上，被告
    辯稱其剛到現場，尚未搬東西，即為警查獲等語，尚非全然不可採信。至於證人
    徐釧賢於偵查中證述：「…我們沒有看到他們搬到車上，但是看見他們三個在撿
    拾廢棄的鐵材，他們看到我們就把手上的東西放下來…」等語，與證人溫信明及
    證人庚○○、戊○○所述不符，尚難採信。另證人戊○○對於查獲時三人之位置
    及有無人彎身或翻動東西之情形，雖與證人溫信明及庚○○所述有所出入，惟此
    細節不同，或係未特別記憶所致，自不得以此即否認證人戊○○證言之可信度，
    併此敘明。
４、再者，本件證人即被害人丙○○、警員徐釧賢之證述，現場照片七幀、贓物認領
    保管收據一紙在卷，均僅得證明證人丙○○即被害人於前開時地遭竊，惟當時現
    場並非只有被告一人，即尚難本此被告在現場之間接證據推認被告即有行竊之事
    實。又縱認被告之抗辯不可採信，除非有積極證據存在，而得證明被告確有行竊
    之主觀意圖及行為之實施，否則，即應為有利於被告之認定。此外，復查無其他
    積極證據足資認定被告有何公訴人所指之竊盜犯行，依首揭法條規定及判例意旨
    ，關於工程用金屬過濾桶及鐵條八十條竊盜部分，自應為被告無罪之諭知。
五、綜上所述，本件公訴意旨認被告與證人庚○○、戊○○及甲○○共同竊取被害人
    乙○○所有ＸＡ－八七七五號自用小貨車，及證人即被害人丙○○所有工程用金
    屬過濾桶一個及鐵條八十條之犯行，均無法使本院得確信其為真實之程度者，而
    得據為有罪之認定，已如前所述，故本件自應為被告無罪之諭知。
六、至臺灣高雄地方法院檢察署檢察官以犯罪事實與本案具有連續犯之關係而移送併
    案審理部分（臺灣高雄地方法院檢察署九十三年度偵字第一七七四八號），因本
    院既就本案諭知無罪之判決，則與前開經檢察官併辦之案件即無連續犯之關係，
    無從併予審理，自應退由檢察官另為妥適處理，附此敘明。
據上論斷，應依刑事訴訟法第三百零一條第一項，判決如主文。
本案經檢察官丁○○到庭執行職務。
中      華      民      國    九十四    年      三      月     十五     日
                        臺灣高雄地方法院刑事第九庭
                            審判長法  官  李璧君
                                  法  官  黃惠玲
                                  法  官  陳筱蓉
右正本證明與原本無異。
如不服本判決，應於判決送達後十日內，向本院提出上訴狀。
                                  書記官  梁瑜玲
中      華      民      國    九十四    年      三      月    十八     日
